【裁判字號】    98,上易,834
【裁判日期】    980512
【裁判案由】    竊盜
【裁判全文】
臺灣高等法院刑事判決                 98年度上易字第834號
上  訴  人  臺灣桃園地方法院檢察署檢察官
被      告  乙○○
上列上訴人因被告竊盜案件，不服臺灣桃園地方法院98年度易字
第94號，中華民國98年2月20日第一審判決（起訴案號：臺灣桃
園地方法院檢察署97年度偵字第20967號），提起上訴，本院判
決如下：
    主  文
原判決撤銷。
乙○○竊盜，累犯，處有期徒刑柒月；又攜帶兇器毀壞安全設備
竊盜，累犯，處有期徒刑柒月。應執行有期徒刑壹年壹月。
    事  實
一、乙○○前因竊盜案件，經臺灣士林地方法院於民國95年1月
    24日以94年度易字第1072號判處有期徒刑一年，上訴後於同
    年4月13日撤回而確定。又因竊盜案件，經臺灣桃園地方法
    院以95年度易字第1186號判處有期徒刑二年，嗣由本院於96
    年1月18日以95年度上易字第2509號駁回其上訴而確定。上
    開二案經本院以96年度聲字第1118號裁定應執行有期徒刑二
    年十月後，再經臺灣士林地方法院於96年8月15日以96年度
    聲減字第1621號裁定減刑並定應執行有期徒刑二年五月，於
    95年4月13日入監，甫於97年5月1日縮短刑期執行完畢。詎
    猶不知悔改，竟仍意圖為自己不法所有，分別於：
  (一)97年8月19日凌晨2時許，於桃園縣中壢市○○路178號2樓，
    趁丙○○管理之中壢市社會教育工作站（無人居住）一樓大
    門未關妥之際，徒步進入二樓辦公室內，以徒手竊取電腦主
    機、單槍投影機、電腦螢幕、隨身硬碟、錄影機、相機各一
    台、筆記型電腦一部、隨身碟二個及現金新臺幣（下同）二
    萬五千五百元，得手後隨即逃逸。
  (二)97年8月23日凌晨3時許，攜帶客觀上足以對於人之生命、身
    體安全構成危險屬兇器之螺絲起子一支，前往台北市○○區
    ○○街67巷3弄1號，以該螺絲起子敲破甲○○管理之大理幼
    稚園（無人居住）窗戶安全設備後，竊取電子琴一部得手。
    嗣於97年9月23日下午1時許，在桃園縣平鎮市○○路4號前
    為警循線查獲，並扣得上開電子琴、單槍投影機、電腦螢幕
    、相機各一台及筆記型電腦一部，始悉上情。
二、案經丙○○、甲○○訴由桃園縣政府警察局中壢分局報請臺
    灣桃園地方法院檢察署檢察官偵查後起訴。
    理  由
一、按被告以外之人於審判外之言詞或書面陳述，除法律有規定
    者外，不得作為證據。被告以外之人於審判外之陳述，經當
    事人於審判程序同意作為證據，法院審酌該言詞陳述或書面
    陳述作成時之情況，認為適當者，亦得為證據。當事人、代
    理人或辯護人於法院調查證據時，知有第159條第1項不得為
    證據之情形，而未於言詞辯論終結前聲明異議者，視為有前
    項之同意，刑事訴訟法第159條第1項及第159條之5分別定有
    明文。查本案卷內被告以外之人於審判外之陳述，檢察官及
    被告均未爭執其得為證據之資格（見本院98年4月21日審判
    筆錄），且迄本院辯論終結前，復未就該等證據之證據能力
    聲明異議，本院審酌上開證據並無違法取得之程序瑕疵，復
    無證明力過低等情形，依法均具有證據能力。
二、上訴人即被告乙○○確有於前揭時地為二次竊盜之犯行，迭
    據被告於偵查、原審及本院審理時坦承不諱（見偵查卷第72
    頁、原審卷第40至45頁、本院98年4月21日審判筆錄第2頁）
    ，核與證人即被害人丙○○、劉秀珍及甲○○於警詢及偵查
    時所為證述互核相符（見偵查卷第42至46頁、第50至51頁、
    第132頁），此外併有扣案之電子琴、電腦螢幕、相機、錄
    影機、單槍投影機、筆記型電腦各一台、贓物認領保管單二
    紙及照片六幀等足資佐證（見偵查卷第47至67頁），足認被
    告上揭任意性自白核與事實相符，堪予採信。本件事證明確
    ，被告犯行已堪認定，應依法論科。
三、
  (一)按刑法第321條第1項第2款所謂毀越門扇，其『越』指逾越
    而言，如係從門走入或開鎖啟門入室，均不得謂為逾越門扇
    （最高法院77年度台上字第1130號判決參照）；開啟房門入
    內行竊，既未毀壞，亦未踰越，顯與毀越安全設備之情形不
    侔（最高法院63年度台上字第50號判例參照）。又丙○○所
    管理之教育工作站係社區大學研習場地及辦公室，業據其證
    述在卷（見偵查卷132頁），卷內並無其他證據足認該處所
    有人居住，故被告趁一樓大門未關妥之際，自大門直接進入
    被害人之辦公室內行竊，自不構成踰越或跨越門扇或安全設
    備，亦非侵入有人居住之建築物。另按刑法321條第1項第3
    款之攜帶兇器竊盜罪，係以行為人攜帶兇器為其加重要件，
    此所謂兇器，其種類並無限制，凡客觀上足以對人之生命、
    身體安全構成威脅，具有危險性之兇器均屬之，且祇須行竊
    時攜帶此種具危險性之兇器為已足，並不以攜帶之初有行兇
    之意圖為必要（最高法院79年台上字第5253號判例意旨參照
    ）。查螺絲起子屬金屬材質，質地堅硬，倘持之朝人體揮戳
    ，對人之生命、身體安全均足以構成威脅，屬具有危險性之
    兇器無訛。而於夜間以柴刀將被害人之窗戶毀壞，侵入其住
    宅行竊，應構成於夜間毀越安全設備侵入住宅竊盜之罪。原
    判決不依刑法第321條第1項第1、2兩款論科，而僅適用第2
    款處斷，並誤毀越安全設備為毀越門扇，顯有未當（最高法
    院45年台上字第1443號判例參照）；且甲○○管理之處所係
    幼稚園，業據其證述在卷（見偵查卷50頁），卷內亦無其他
    證據足認該處所有人居住，自不構成夜間侵入有人居住建築
    物罪。
  (二)故核被告乙○○所為，分別係犯刑法第320條第1項之竊盜罪
    及同法第321條第1項第2、3款之攜帶兇器毀壞安全設備竊盜
    罪。起訴書就竊盜丙○○財物部份，認構成同法第321條第1
    項第1款之夜間侵入有人居住之建築物竊盜罪，尚有未洽，
    惟基本社會事實相同，起訴法條應予變更。另竊盜甲○○財
    物部份，所犯法條漏載毀壞安全設備之加重條件，然起訴事
    實業已敘明，本院自得併予審理。被告先後二次竊盜犯行，
    犯意各別，行為互異，構成要件亦不相同，應予分論併罰。
    被告曾有事實欄所載之犯罪科刑及執行紀錄，有本院被告前
    案紀錄表一紙在卷可按，其於前案有期徒刑執行完畢後，五
    年內故意再犯本件有期徒刑以上之罪，均為累犯，應依刑法
    第47條第1項規定加重其刑。
四、原審據以論罪科刑，固非無見。惟查：(一)事實欄一(一)部分，
    原判決事實欄漏載被告係「趁一樓大門未關妥之際」侵入行
    竊，且被告不構成夜間侵入有人居住之建築物，業如上述，
    原判決此部分認定，自有未洽。(二)事實欄一(二)部分，被告以
    螺絲起子敲破窗戶入內行竊，係構成毀壞「安全設備」而非
    「門扇」，且亦乏事證認定被告構成夜間侵入有人居住之建
    築物，已如上述，原判決亦有未合。(三)被告係符合刑法第47
    條第1項累犯要件，原審僅泛論以刑法第47條，容有未妥。
    檢察官執原審未對被告為強制工作之宣告，容有未當為由，
    提起上訴，固非有理（詳後述），惟原判決既有前揭可議，
    仍屬無可維持，應由本院將原判決撤銷改判。爰審酌被告前
    有多次前科，素行非佳，於夜間趁被害人疏於注意門戶，或
    攜帶兇器破壞被害人之窗戶設備侵入竊取財物，對被害人之
    財物造成相當損害，惟犯後尚知坦承犯行，已見悔意，態度
    良好，兼衡其教育智識程度，生活狀況及部分財物已由被害
    人領回等一切情狀，分別量處如主文所示之刑，並定應執行
    之刑。至公訴人雖請求於本件刑之執行前令被告入勞動場所
    強制工作三年等語。然按，保安處分係針對受處分人將來之
    危險性所為之處置，以達教化、治療之目的，為刑罰之補充
    制度，我國現行刑法採刑罰與保安處分雙軌制，係在維持行
    為責任之刑罰原則下，為協助行為人再社會化之功能，以及
    改善行為人潛在之危險性格，期能達成根治犯罪原因、預防
    犯罪之特別目的。是保安處分中之強制工作，旨在對嚴重職
    業性犯罪及欠缺正確工作觀念或無正常工作因而犯罪者，強
    制其從事勞動，學習一技之長及正確之謀生觀念，使其日後
    重返社會，能適應社會生活。又竊盜犯贓物犯保安處分條例
    第3條第1項規定：十八歲以上之「竊盜犯」、贓物犯，有犯
    罪之習慣者，得於刑之執行前，令入勞動場所強制工作。另
    刑法第90條第1項亦規定：有犯罪之習慣或因遊蕩或懶惰成
    習而犯罪者，得於刑之執行完畢或赦免後，令入勞動場所，
    強制工作。即均係本於保安處分應受比例原則之規範，使保
    安處分之宣告，與行為人所為行為之嚴重性、行為人所表現
    之危險性及對於行為人未來行為之期待性相當之意旨而制定
    ，而由法院視行為人之危險性格，決定應否令入勞動處所強
    制工作，以達預防之目的（最高法院95年度台上字第4615號
    判決意旨參照）。查本件被告竊盜之動機，乃係因其施用毒
    品缺錢所致，惟其亦有相關工具為日常工作謀生所用，業據
    其供承在卷（見原審卷第44頁），尚難遽認被告有犯竊盜罪
    之習慣，或被告欠缺正確工作觀念或無正常工作因而犯罪。
    況以行為嚴重性、危險性等判斷標準而審酌其本案竊盜犯行
    ，因被告所竊財物價值非鉅，因認被告固應接受刑罰執行，
    但尚未至必須宣告強制工作之程度，如對被告科以相當有期
    徒刑，應亦可達教化及預防之目的，是此部份聲請，於法尚
    有未合，併此指明。
五、又被告行竊所用之螺絲起子一把，並未扣案，為免執行之困
    難，爰不另諭知沒收。另扣案之電腦螢幕、單槍投影機及錄
    影機各一台，係被告竊取自不知名之被害人所得之物，非屬
    被告所有，業據其於警詢及偵查時供承屬實（見偵查卷第19
    至20頁、第72頁），亦不另為沒收之諭知。又扣案之工具袋
    （含工具）一個、砂輪機一台、行動電話（含SIM卡）一支
    及安非他命吸食器一個，雖屬被告所有，然非供被告犯本罪
    所用，或因本罪所生、所得之物，亦不予宣告沒收，附此敘
    明。
據上論斷，應依刑事訴訟法第369條第1項前段、第364條、第299
條第1項前段、第300條，刑法第320條、第321條第1項第2、3 款
、第47條第1項、第51條第5款，刑法施行法第1條之1，判決如主
文。
本案經檢察官陳玉珍到庭執行職務
中    華    民    國    98    年    5     月    12    日
                  刑事第十庭審判長法  官  陳春秋
                                  法  官  李春地
                                  法  官  朱光仁
以上正本證明與原本無異。
不得上訴。
                                  書記官  王宜玲
中    華    民    國    98    年    5     月    15    日
本案論罪科刑法條全文：
中華民國刑法第320條
（普通竊盜罪、竊佔罪）
意圖為自己或第三人不法之所有，而竊取他人之動產者，為竊盜
罪，處 5 年以下有期徒刑、拘役或 5 百元以下罰金。
意圖為自己或第三人不法之利益，而竊佔他人之不動產者，依前
項之規定處斷。
前二項之未遂犯罰之。
中華民國刑法第321條
（加重竊盜罪）
犯竊盜罪而有左列情形之一者，處 6 月以上、 5 年以下有期徒
刑：
一、於夜間侵入住宅或有人居住之建築物、船艦或隱匿其內而犯
    之者。
二、毀越門扇、牆垣或其他安全設備而犯之者。
三、攜帶兇器而犯之者。
四、結夥三人以上而犯之者。
五、乘火災、水災或其他災害之際而犯之者。
六、在車站或埠頭而犯之者。
前項之未遂犯罰之。


司法院資訊處製作；財團法人民間司法改革基金會備份。
